【裁判字號】    98,消債更,144
【裁判日期】    980520
【裁判案由】    更生事件
【裁判全文】
臺灣板橋地方法院民事裁定           98年度消債更字第144號
聲  請  人  甲○○
上列當事人因消費者債務清理事件聲請更生，本院裁定如下：
    主        文
聲請駁回。
聲請費用由聲請人負擔。
    理  由
一、按債務人不能清償債務或有不能清償之虞者，得依本條例所
    定更生或清算程序，清理其債務，消費者債務清理條例第3
    條固定有明文。惟所謂「不能清償債務」，係指債務人欠缺
    清償能力，對於已屆清償期，且已受請求之債務之全部或主
    要部分，客觀上可預見其為一般且繼續的不能清償之財產狀
    態而言。又清償能力係由財產、信用、勞力三者構成，故雖
    無足夠財產，然如有良好之信用、優良之技術或持續不斷之
    勞力，即屬有清償債務之可能。次按聲請更生或清算不合程
    式或不備其他要件者，法院應以裁定駁回之，但其情形可以
    補正者，法院應定期間先命補正，復為同條例第8 條所明定
    。
二、本件聲請人向本院聲請更生，其主張略以：其有不能清償債
    務之情事，目前債務總金額為新臺幣（下同）1,062,087 元
    ，消費者債務清理條例施行後，前已提出債權人清冊，以書
    面向最大債權金融機構荷商荷蘭銀行股份有限公司台北分公
    司（下稱荷商荷蘭銀行）請求共同協商債務清償方案，嗣因
    聲請人每月僅能還款12,000元左右，無法負擔荷商荷蘭銀行
    提出之還款條件每月15,000元，遭其以「未能接受顯足以負
    擔之還款方案」為由核發前置協商不成立通知書，且其無擔
    保或無優先權之債務總額未逾1,200 萬元，復未經法院裁定
    開始清算程序或宣告破產，爰向本院聲請裁定開始更生等語
    。
三、經核本件聲請事由及所附證明並未齊備，本院前於98年4 月
    9 日，以裁定命聲請人於10內日就其每月必要支出之證明文
    件及配偶負擔必要支出之情形等事項為補正，該裁定業於98
    年4月14日合法送達，有送達證書1紙在卷可稽，惟聲請人迄
    今未為任何補正。
四、復查：聲請人主張前已提出債權人清冊，依消費者債務清理
    條例第151條第1項規定以書面向最大債權金融機構美商花旗
    銀行申請共同協商債務清償方案，惟協商不成立乙節，據其
    提出荷商荷蘭銀行民國（下同）98年1 月21日前置協商不成
    立通知書為據，固可信為真實。然經本院依職權向荷商荷蘭
    銀行查詢結果，有關聲請人上開前置協商中，債權人所提之
    還款條件為120期，利率5％，每月清償11,122元，此有荷商
    荷蘭銀行（98）荷銀債清字第640 號函附卷可稽，再參以聲
    請人係以百貨公司收銀員為業，97年9月至98年1月間之總收
    入為129,160 元，平均每月收入約為25,832元，或如聲請人
    於協商時提出之收入每月平均收入為27,807元乙節，亦有聲
    請人提出之薪津領條、存摺內業影本，及荷商荷蘭銀行所提
    之前置協商還款方案試算表附卷可按。因此，本院認縱以聲
    請人每月收入25,832元計算，扣除上開前置協商之還款金額
    11,122元及扶養子女費用4,000 元後，尚有餘10,710元，顯
    然足供聲請人之日常生活所需（即依內政部公布之臺灣省97
    年度每人每月最低生活費約9,829 元之計算標準已足夠，而
    該最低生活費用金額係已包括食、衣、住、行等費用在內）
    以及償還其他非金融機構借款之用。復參以聲請人自己於本
    件聲請亦表示其每月可還款金額為12,000元，核與美商花旗
    銀行前所提供之還款條件相差無幾，且參酌聲請人既已負債
    大於資產，本即應較一般人更節約支出，撙節開銷。基上，
    誠堪認上揭美商花旗銀行於前置協商所酌定之每月應還款條
    件（120 期、5 ％、每月11,122元），應係在聲請人清償能
    力之範圍內，並無不能清償債務之情事。再佐以相對人現年
    僅32歲，尚屬壯年，身心並無重大之疾病，則其清償能力尚
    應包括嗣後憑借自身工作能力，所持續增加自己可供清償債
    務之資力，亦足徵聲請人並非全無清償債務之可能。
五、縱上所述，本件聲請人既未依本院裁定之內容予以補正，且
    經本院審酌後，復堪認認聲請人尚無不能清償債務或有不能
    清償之虞情形，故聲請人主張之情節既與消費者債務清理條
    例第3 條所定要件不符，揆諸首開說明，本件聲請自不應准
    許。
六、又聲請人如認原前置協商還款條件仍屬過苛，惟聲請人既有
    固定之職業及一定之收入，而仍有清償債務之能力，自非不
    得再與其債權銀行進行協商，俾便求得適當之履債方式以資
    解決紛爭，併予指明。
七、爰依消費者債務清理條例第3 條、第8 條，裁定如主文。
中    華    民    國    98    年    5     月    20    日
                  民事第三庭法  官  張紫能
以上正本係照原本作成
如不服本裁定應於送達後10日內向本院提出抗告狀，並繳納抗告
費新臺幣1,000元
中    華    民    國    98    年    5     月    20    日
                            書記官  華海珍


司法院資訊處製作；財團法人民間司法改革基金會備份。
